臺灣高等法院刑事判決
109年度上訴字第3008號
上  訴  人  
即  被  告  CHIA SHENG HUI（中文名：謝先輝）


                    住00 Lorong Seri Teruntum 00 Taman Megaview 00000 Kuantan Pahang, Malaysia.（在押）
選任辯護人  鄭三川律師(法扶律師)          
上列上訴人因毒品危害防制條例等案件，不服臺灣桃園地方法院
109年度訴字第345號，中華民國109年7月16日第一審判決（起訴
案號：臺灣桃園地方檢察署109年度偵字第3138號），提起上訴
，本院判決如下：
    主  文
上訴駁回。
    犯罪事實
一、CHIA SHENG HUI（中文姓名：謝先輝）和真實姓名年籍不詳
    、綽號「JOHN」之成年男子，均為馬來西亞籍外國人，而愷
    他命係我國毒品危害防制條例列管之第三級毒品，不得運輸
    ，亦係行政院依懲治走私條例公告之管制進口物品，禁止私
    運進口，竟仍共同基於運輸第三級毒品愷他命及私運管制物
    品愷他命進口之犯意聯絡，由CHIA SHENG HUI自行支付機票
    、住宿費，並由「JOHN」提供500馬幣等作業費用，約定由C
    HIA SHENG HUI自馬來西亞非法運輸愷他命來臺，並於完成
    運輸後給付跑腿費，並先以行動電話或通訊軟體「微信」聯
    繫後，「JOHN」即於民國109年1月10日上午4時30分許，於
    馬來西亞吉隆坡機場外路旁交付CHIA SHENG HUI一只橘色行
    李箱，其內夾藏含第三級毒品愷他命成分之白色粉末1 袋（
    驗前含袋毛重1537.38公克、驗前淨重約1494.88公克、驗前
    純質淨重1390.23公克；驗餘含袋毛重1494.82公克，下稱本
    案毒品），並約定運抵我國後前往桃園市中壢區伯爵商務酒
    店待人取貨。CHIA SHENG HUI則於當日7 時35分許，即以行
    李箱夾層夾藏方式攜帶第三級愷他命，自馬來西亞吉隆坡搭
    乘亞洲航空公司班機號碼D7-378號班機，於同日12時30分許
    抵臺入境桃園國際機場而運輸本案毒品。嗣於入境時，因內
    政部警政署航空警察局以X 光儀對CHIA SHENG HUI所託運上
    開行李箱（行李吊牌號碼0000000000號）施檢後，認其內影
    像可疑，會同海關開箱檢查後，於同日查獲行李箱夾層內夾
    藏本案毒品而當場扣案，並於同日13時40分許，在桃園市○○
    區○○○路00號「桃園國際機場第一航廈入境海關室」查獲CHI
    A SHENG HUI，另扣得廠牌為小米之手機1 支（內含SIM卡2
    張：門號分別為0000000000號、0000000000號，序號（IMEI
    ）：000000000000000號、000000000000000號，下合稱本案
    行動電話），始悉上情。
二、案經內政部警政署航空警察局移送臺灣桃園地方檢察署（下
    稱桃園地檢署）檢察官偵查起訴。
    理  由
壹、程序部分（即證據能力）：
    本院援引之下列證據資料（包含供述證據、文書證據等），
    並無證據證明係公務員違背法定程序所取得，且檢察官、被
    告及其辯護人於本院準備及審理程序中，均同意有證據能力
    ，並作為證據使用；又經本院審認結果，尚無顯有不可信之
    情況與不得作為證據之情形，本院審酌上開證據資料製作時
    之情況，且無違法不當及證明力明顯過低之瑕疵，且均經本
    院於審理期日提示予檢察官、被告及其辯護人辨識而為合法
    調查，自均有證據能力。
貳、實體部分：
一、認定被告犯罪事實所憑之證據及理由：
　㈠上揭事實，業據被告CHIA SHENG HUI於偵查、訊問、原審及
    本院審理中均坦承不諱（偵3138卷第123至124頁、原審卷第
    22頁、第92頁、第134頁、本院卷第86頁），並有X光檢查儀
    注檢行李報告表、編號0000000000號行李吊牌、財政部關務
    署臺北關（下稱臺北關）109年1月10日北稽檢移字第109010
    0052號函、臺北關（D/T A0000000號）扣押貨物收據及搜索
    筆錄、毒品初步鑑驗報告單、內政部警政署航空警察局搜索
    扣押筆錄、扣押物品目錄表、刑案現場照片8張、移民署旅
    客入出境紀錄表、毒品案件被告通聯紀錄表、通訊軟體及手
    機對話紀錄翻拍照片等件附卷足稽（偵3138卷第17頁至第23
    頁、第29頁至第49頁、第53頁至第57頁、第117頁），並有
    如犯罪事實欄所示之物扣案足資佐證。
　㈡又本案自被告查獲扣得之本案毒品1袋，經送內政部警政署刑
    事警察局鑑定後，檢出第三級毒品愷他命成分，測得愷他命
    成分純度約93％，驗前含袋毛重1,537.38公克、驗前淨重約1
    494.88公克、驗前純質淨重1390.23公克；驗餘含袋毛重149
    4.82公克等情，亦有內政部警政署刑事警察局109年2月5日
    刑鑑字第1090005163號鑑定書（下稱本案毒品鑑定書）1份
    在卷可稽（偵3138卷第145頁）。　
　㈢綜上所述，足認被告之任意性自白應確與事實相符。被告共
    同運輸第三級毒品及私運管制物品進口之犯行均堪認定，應
    予依法論科。　
二、論罪：
　㈠被告行為後，毒品危害防制條例第4條於109年1月15日經總統
    公布修正，並於同年7月15日施行，而109年7月15日修正施
    行前毒品危害防制條例第4條第3項係規定：「製造、運輸、
    販賣第三級毒品者，處7年以上有期徒刑，得併科7百萬元以
    下罰金。」；109年7月15日修正施行後毒品危害防制條例第
    4條第3項則規定：「製造、運輸、販賣第三級毒品者，處7 
    年以上有期徒刑，得併科1千萬元以下罰金。」。經比較新
    舊法之結果，被告行為後之法律並未較有利，依刑法第2條
    第1項前段規定，自應適用行為時即109年7月15日修正施行
    前毒品危害防制條例第4條第3項之規定處罰。
　㈡另按愷他命係毒品危害防制條例第2條第2項第3款所列第三級
    毒品，且為行政院依懲治走私條例第2條第3項授權公告之「
    管制物品管制品項及管制方式」第1項第3款之管制進出口物
    品，不得非法運輸及私運進口。而懲治走私條例處罰走私行
    為之既遂或未遂，應以已否進入國界為準（最高法院69年度
    台上字第264號、84年度台上字第3794號判決要旨參照）。
    本案上開愷他命已自馬來西亞起運而經夾帶進入我國境內，
    入境後始經檢查發現而查獲，本案運輸及走私行為均已既遂
    無疑。是核被告所為，係犯修正前毒品危害防制條例第4條
    第3項之運輸第三級毒品罪及懲治走私條例第2條第1項之私
    運管制物品進口罪。
　㈢被告與綽號「JOHN」之成年人就上開運輸第三級毒品既遂犯
    行間，有犯意聯絡及行為分擔，為共同正犯。被告因運輸而
    持有純質淨重20公克以上之第三級毒品低度行為，為運輸第
    三級毒品之高度行為所吸收，不另論罪。被告係以一運輸行
    為，同時觸犯運輸第三級毒品罪、私運管制物品進口罪，為
    想像競合犯，應依刑法第55條規定，從一重之運輸第三級毒
    品罪論處。
　㈣又毒品危害防制條例第17條之規定，亦業於109年1月15日修
    正公布，並自同年7月15日生效施行，而修正施行前毒品危
    害防制條例第17條第2項規定：「犯第4條至第8條之罪於偵
    查及審判中均自白者，減輕其刑。」109年7月15日修正施行
    後則規定：「犯第4條至第8條之罪於偵查及歷次審判中均自
    白者，減輕其刑。」經比較新舊法結果，修正施行後毒品危
    害防制條例第17條第2項規定，係以被告於歷次審判中均自
    白犯罪者，作為減刑之要件，而所謂歷次審判中均自白，係
    指歷次事實審審級（包括更審、再審或非常上訴後之更為審
    判程序），且於各該審級中，於法官宣示最後言詞辯論終結
    時，被告為自白之陳述而言，而被告本即在原審及本院準備
    程序、審理中均已自白，是修正後之規定並未較為有利，依
    刑法第2條第1項前段規定，應仍適用行為時即修正施行前毒
    品危害防制條例第17條第2項之規定處斷。查被告迭於偵訊
    、原審及本院審理中就其運輸第三級毒品之犯行，均為坦承
    之供述，業如前述，是應依毒品危害防制條例第17條第2項
    規定，減輕其刑。
　㈤毒品危害防制條例第17條第1規定：「犯第四條至第八條、第
    十條或第十一條之罪，供出毒品來源，因而查獲其他正犯或
    共犯者，減輕或免除其刑。」旨在鼓勵毒品下游者具體供出
    其上游供應人，俾進一步擴大查緝績效，揪出其他正犯或共
    犯，以確實防制毒品泛濫或更為擴散。所謂「供出毒品來源
    ，因而查獲」，係指被告詳實供出毒品來源之具體事證，因
    而使有偵查（或調查）犯罪職權之公務員知悉而對之發動偵
    查（或調查），並因而查獲者而言。而其中所言「查獲」，
    除指查獲該其他正犯或共犯外，並兼及被告所指其毒品來源
    其事（最高法院103 年度台上字第1382號判決意旨參照）。
    上訴意旨稱被告於偵查中積極配合檢察官及航警人員，提供
    其他共犯或上游資料云云，揆諸上開說明，被告僅供述提供
    毒品給被告進行運輸之綽號「JOHN」之成年人，然並未提供
    綽號「JOHN」之姓名、年籍等具體事證，本件亦無因被告之
    供述因而查獲共犯之情形，自無上開規定之適用。
三、沒收：
　㈠扣案之附表編號1所示之物，該物經送驗結果呈愷他命陽性反
    應，有檢驗報告在卷可稽，該包裝袋因沾有毒品，無法完全
    析離，應整體視為查獲之第三級毒品，屬違禁物，不問屬於
    犯罪行為人與否，應依刑法第38條第1項規定宣告沒收。至
    鑑驗用罄部分，既已滅失，亦無庸再予宣告沒收。
　㈡次按犯毒品危害防制條例第4條之罪者，其供犯罪所用之物
    ，不問屬於犯罪行為人與否，均沒收之，毒品危害防制條例
    第19條第1 項定有明文。扣案如附表編號2所示手機，係被
    告用以與共犯「JOHN」聯繫本案運輸毒品事宜所用，且知悉
    附表編號3所示行李夾藏運毒品，業據被告自承在卷（偵313
    8卷第124頁反面，原審卷第22頁），並有現場照片在卷可稽
    （偵3138卷第39頁至第45頁），堪認上開手機及行李箱為供
    本案運輸第三級毒品犯罪所用之物，均應依毒品危害防制條
    例第19條第1項規定宣告沒收。
　㈢再按犯罪所得，屬於犯罪行為人者，沒收之。前2 項之沒收
    ，於全部或一部不能沒收或不宜執行沒收時，追徵其價額，
    刑法第38條之1第1項、第3項分別定有明文。本件被告於偵
    查中稱伊的機票及住宿費跟過程，都是自己操作，「JOHN」
    事前都沒有給過金錢上的幫助，但是1月10日早上臨時拿行
    李給伊時，有另外附上500元馬幣，說是要購買運輸毒品行
    李箱的費用，業已用罄等語（偵3138卷第16頁），則此500
    元馬幣部分，係被告與共犯為供運輸毒品之用所支付之犯罪
    成本，核非被告之犯罪所得，爰不予諭知沒收及追徵價額。
    另被告固於偵查中自承因本案犯行而尚與其餘共犯約定本案
    事成後，可取得跑腿費之報酬等語（偵3138卷第14頁），惟
    被告於入境臺灣後即遭查獲，且依卷存事證亦無從證明被告
    已取得上開報酬，是此部分自無從依前揭規定宣告沒收，併
    此敘明。
四、維持原判決及駁回上訴之理由：
　㈠原審詳予調查及審理後，為相同之認定，適用修正前毒品危
    害防制條例第4條第3項、懲治走私條例第2條第1項等規定，
    並以行為人之責任為基礎，參酌被告竟為一己私利，以空運
    之方式運送第三級毒品，且純度高達93%，毒品倘流入市面
    ，勢將加速毒品之犯濫，足以嚴重破壞社會治安，所為實屬
    不該。而被告對其上開犯行，坦承不諱，犯後態度良好；並
    審酌運送毒品之數量，暨犯罪之目的、手段、素行、犯後坦
    承犯行及自陳家庭及經濟狀況小康（偵3138卷第7頁）等一
    切情狀，量處被告有期徒刑4年及沒收。經核原審上開認事
    用法，均無違誤，量刑亦稱允恰。
　㈡上訴意旨謂被告係因一時失慮，受朋友綽號「JOHN」指示才
    會運輸毒品，其非首謀，惡性較輕；該毒品在桃園機場入境
    時就遭航警局人員查獲而扣案，毒品並未流入市面，並未散
    布而毒害國民之健康；被告年紀尚輕，社會經驗不足，且未
    因此次運輸毒品而獲得高額報酬，請依刑法59條減刑云云。
    按刑罰之量定，為事實審法院之職權，倘法院已審酌刑法第
    57條各款所列情狀，而所量定之刑並未逾越法定刑範圍，亦
    無顯然失當情形，自不得任意指為違法（最高法院92年度台
    上字第2116號判決意旨參照），是刑之量定，為求個案裁判
    之妥當性，法律賦予審判法院裁量之權，量刑之輕重，屬於
    為裁判之法院得依職權自由裁量之事項，苟其量刑已以行為
    人之責任為基礎，並斟酌刑法第57條各款所列情狀，在法定
    刑度內，酌量科刑，如無偏執一端，致明顯失出失入情形，
    上級審法院即不得單就量刑部分遽指為不當或違法。又刑法
    第59條之酌量減輕其刑，必須犯罪另有特殊之原因與環境等
    ，在客觀上足以引起一般同情，認為即使宣告法定最低度刑
    期猶嫌過重者，始有其適用，且因為法院得依職權自由裁量
    之事項，此項職權之行使，若無客觀上顯然失當情形，即不
    得單憑主觀，任指為違法。至行為人犯罪之動機、目的、犯
    罪之手段、犯罪後所生之損害、犯罪後之態度、犯罪行為人
    之生活狀況、品行、智識程度等，僅屬得於法定刑內審酌量
    刑之事項，非酌量減輕之理由。
　㈢查本案運輸第三級毒品罪法定最低刑度係有期徒刑7 年，非
    唯遠較運輸第一級毒品罪之法定最低本刑無期徒刑為輕，且
    不及無期徒刑減輕後刑度之半（刑法第65條第2 項：無期徒
    刑減輕者，為20年以下15年以上有期徒刑），而被告本件所
    犯之運輸第三級毒品罪，因偵審自白依法減輕其刑，其刑度
    相較於原本法定刑已有相當減輕，況被告無視於我國政府反
    毒政策，明知第三級毒品足以殘害人之身體健康，竟共同運
    輸上開合計驗前淨重約1494.88公克（驗前純質淨重1390.23
    公克）之第三級毒品至我國境內，其所為助長毒品跨國交易
    ，參與犯罪之情節及程度不輕，危害社會治安及國民健康甚
    深，且原審業詳為審酌一切情狀而為量刑，已如前述，復衡
    以本案被告犯罪情節，實難據認被告於犯本案時有何特殊之
    原因或環境等，在客觀上足以引起一般同情之處，自不得邀
    刑法第59條規定減輕其刑。至於被告犯罪動機、所生損害、
    犯後態度之因素等情狀，僅可為法定刑內從輕科刑之標準，
    不得據為刑法第59條酌量減輕之理由。
　㈣綜上所述，被告執前開各詞指摘原判決不當提起上訴，為無
    理由，應予駁回。
據上論斷，應依刑事訴訟法第368條，判決如主文。
本案經檢察官蔡孟利提起公訴，檢察官曾文鐘到庭執行職務。
中　　華　　民　　國　　109 　年　　10　　月　　8 　　日
                  刑事第十三庭審判長法  官  王國棟
                                    法  官  曹馨方
                                    法  官　呂煜仁
以上正本證明與原本無異。
如不服本判決，應於收受送達後20日內向本院提出上訴書狀，其
未敘述上訴之理由者並得於提起上訴後20日內向本院補提理由書
（均須按他造當事人之人數附繕本）「切勿逕送上級法院」。 
                                    書記官　林廷佳
中　　華　　民　　國　　109 　年　　10　　月　　8 　　日
附錄：本案論罪科刑法條全文
修正前毒品危害防制條例第4條第3項
製造、運輸、販賣第三級毒品者，處7年以上有期徒刑，得併科
新臺幣7百萬元以下罰金。
懲治走私條例第2條第1項
私運管制物品進口、出口者，處7年以下有期徒刑，得併科新臺
幣3百萬元以下罰金。　　　　　　　　　
附表
編號 應沒收之物品 備註  1 含第三級毒品愷他命成分之白色粉末1袋（驗餘淨重1494.82公克，含直接盛裝上開毒品之包裝袋1只）。  偵3138卷第37頁、第117頁 2 小米廠牌行動電話1支（內含行動門號0000000000、0000000000號之SIM 卡各1張）。 偵3138卷第37頁 3 橘色行李箱1個 偵3138卷第37頁